最高法院刑事判決　　　　　　九十四年度台上字第六七八九號
　　上　訴　人　戊○○
　　　　　　　　　　　　28之.
　　　　　　　　乙○○
　　　　　　　　　　　　弄5號.
　　　　　　　　丙○○
　　　　　　　　　　　　號1樓.
　　　　　　　　甲○○
　　　 　　　　　　　　 44.
　　　　　　　　　　　　號10.
　　　　　　　　丁○○
　　　　　　　　　　　　之4號.
　　上 列一 人
　　選任辯護人　李勝雄律師
上列上訴人等因強盜等罪案件，不服台灣高等法院中華民國九十
四年八月十二日第二審更審判決（九十四年度上更(一)字第二七五
號，起訴案號：台灣台北地方法院檢察署九十二年度偵字第二三
八七九號），提起上訴，本院判決如下：
    主  文
上訴駁回。
    理  由
一、戊○○、丙○○、甲○○及丁○○部分：
按刑事訴訟法第三百七十七條規定，上訴於第三審法院，非以判
決違背法令為理由，不得為之。是提起第三審上訴，應以原判決
違背法令為理由，係屬法定要件。如果上訴理由狀並未依據卷內
訴訟資料，具體指摘原判決不適用何種法則或如何適用不當，或
所指摘原判決違法情事，顯與法律規定得為第三審上訴理由之違
法情形，不相適合時，均應認其上訴為違背法律上之程式，予以
駁回。本件原審經審理結果，認為上訴人戊○○、丙○○、甲○
○及丁○○犯行明確，因而撤銷第一審對上揭四人所為科刑之判
決，就戊○○、丙○○二人非法剝奪人行動自由部分，變更檢察
官起訴法條，改判依牽連犯、想像競合犯從一重論處戊○○共同
以非法方法，剝奪人之行動自由及共同連續意圖為自己不法之所
有，結夥三人以上，攜帶兇器，以強暴至使不能抗拒，而取他人
之物二罪刑（均為累犯）；論處丙○○共同以非法方法，剝奪人
之行動自由及共同意圖為自己不法之所有，結夥三人以上，攜帶
兇器，以強暴至使不能抗拒，而取他人之物二罪刑（均為累犯）
；及依牽連犯從一重均論處丁○○、甲○○共同偽造私文書，足
以生損害於公眾及他人罪刑。並就戊○○、丙○○二人上開二罪
刑依數罪併罰之例，定其應執行之刑。已分別詳敘其調查、取捨
證據之結果及憑以認定犯罪事實之心證理由。並就上開上訴人等
四人否認之供詞及其等所辯各語認非可採，予以論述。原判決理
由就戊○○、乙○○與已判決確定之廖祥治、陳志豪共同強盜、
傷害被害人王俊仁部分，已依憑廖祥治於第一審審理時坦認之供
詞，參諸各該共犯及王俊仁所陳情節，認渠等所為已明確顯示係
屬強盜行為，與單純討債之行徑顯然不同，戊○○、丙○○對之
不能諉稱不知。並據此說明廖祥治嗣於原審供稱本件係伊一己之
犯行，戊○○、何凱任及丙○○知情係不對的，因丁○○向伊說
要車子，伊自己不會偷車，才用偷的等語，係屬迴護之詞，不足
採信，要無判決理由不備之違法。且原判決對戊○○就強盜王俊
仁部分，主觀上亦有強盜之犯罪認識，已依上開論斷理由說明甚
詳，則渠就先前廖祥治等人強盜被害人王廷芳部分，雖未參與，
仍無解於此部分強盜犯行之成立。又強盜、傷害王俊仁部分係戊
○○、乙○○與已判決確定之廖祥治、陳志豪所為，已經原判決
事實認定無誤，理由內且以王俊仁之指訴與各該共犯之陳述核相
符合，而資為該部分犯罪論據之一。並於論罪理由說明戊○○、
廖祥治、乙○○與陳志豪就該部分牽連犯強盜、傷害罪，有共同
犯意聯絡及行為分擔，為共同正犯。雖原判決理由於說明該部分
犯罪事實認定之憑據及理由欄末尾謂「廖祥治、戊○○、乙○○
與丙○○共同強盜犯行明確」等語，將其中共犯陳志豪載為「丙
○○」，然此與事實欄之認定及上開理由之記載對照觀之，顯屬
文字之誤載，既於事實認定及科刑判決之本旨不生影響，要不能
執之指為違法。原判決於理由內係以甲○○於原審審理時以證人
身分具結所為供證，及游錦勝於原審亦坦承因伊小客車撞毀，以
借屍還魂方式可便宜新台幣（下同）二十五萬元，伊很清楚該車
係贓車，起訴書所載伊與甲○○交易刷卡經過均屬實等語，乃認
甲○○供稱丁○○媒介並與之共同偽造車身號碼之行為，應非子
虛，且說明丁○○確與甲○○在白某之修車廠，以借屍還魂方式
，將游錦勝原自用小客車（已撞毀）鑄有車身號碼之引擎及車身
間隔板（俗稱防火牆）整塊切割下來，焊接於王俊仁被強盜之贓
車車身，再賣予游錦勝，渠二人將原屬游錦勝所有已撞毀之自用
小客車鑄有車身號碼之引擎及車身間隔板整塊切割下來，焊接黏
貼在王俊仁所有之車身號碼之上，乃變更文書之本質，而成為另
一新文書，彼等所為應成立共同偽造私文書罪。並據以就丁○○
於原審審理時否認參與偽造車身號碼之辯詞，予以指駁。至丁○
○究於何時、何地，告訴甲○○可以同型贓車依變更車號方式借
屍還魂，再賣予游錦勝，要與丁○○、甲○○本件共犯偽造私文
書罪之事實認定無涉，即無調查必要性，是原審對此縱未加以調
查，亦無證據調查職責未盡之違誤。而丁○○與甲○○就該以借
屍還魂方式，偽造引擎及車身號碼之偽造準私文書犯行，既有共
同犯意聯絡，基於共同正犯於合同犯罪意思聯絡範圍內，對於其
他共犯之行為應同負其責之法理，則丁○○縱如甲○○所稱僅有
拆煞車油管並移開，讓伊比較好施工，未參與切割游錦勝自小客
車之引擎及車身隔板等情，亦不能解免其共犯罪責，原判決依憑
白某該項供詞資為認定丁○○犯罪之論據，要無證據上理由矛盾
可言。且原判決就丁○○、甲○○本件牙保贓物及偽造私文書罪
之認定依據，除上開論斷理由所載甲○○於原審審理時之證述及
游錦勝之供詞外，並有技昇汽車商行維修廠交修單、黃淑雯信用
卡簽帳單、請款單、Z6-0555 號車牌換裝在王俊仁所有之小客車
照片、游錦勝之自用小客車車身號碼JTDBS-00000000000 號焊接
於王俊仁所有小客車上之照片、王俊仁所有小客車之引擎號碼00
00000 （尚未被磨損消失）相片及在技昇汽車商行搜索扣得王俊
仁置於前開小客車內CD唱片、車主使用手冊、全國加油站回利卡
等物足憑。則其非以甲○○上開於原審審理時之供述為認定丁○
○本件犯行之唯一論據甚明，所為採證自難任意指為違法。依原
判決事實欄一、（丙）關於王俊仁遭強盜、傷害及贓物部分之記
載，游錦勝於民國九十二年九月三十日至甲○○經營之「技昇汽
車商行」以渠不知情女友黃淑雯所有信用卡刷卡二十五萬元作為
購買贓車及以借屍還魂方式偽造引擎、車身號碼之代價。此與後
述甲○○依約將游某已撞毀自小客車之車身號碼、車牌等交予丁
○○，並交付其中部分價金約十萬元，其中以括弧註明約定總額
為二十三萬元，係指丁○○約定應得之報酬，二者並無矛盾可指
。是戊○○、丙○○、丁○○上訴意旨分別以上情指摘原判決違
背法令，核與法律規定得為第三審上訴理由之違法情形，不相適
合。而原判決就丁○○部分，係以渠品行、犯罪動機、目的，直
接與廖祥治接洽，牙保贓車，間接造成王俊仁受害，犯情較諸甲
○○為重及所為對於社會治安、財產權保障危害之嚴重性暨事後
大致已自白犯罪，態度良好等情狀，而於法定刑度內說明其審酌
量刑之理由，要無理由不備，且此項事實審刑之量定職權行使，
既無悖於罪刑相當及比例原則等濫用情形，亦不容漫事指為違法
。丁○○上訴意旨徒以渠牙保贓物獲利為八萬元，較甲○○所得
九萬元為少之一端，乃認原判決違法云云，顯非合法之上訴理由
。戊○○、丙○○及丁○○其餘上訴意旨，則係就屬原審採證認
事職權之適法行使及原判決已說明事項，徒憑己見，任意指摘為
違法，且仍為單純事實之爭執，要難謂為適法之第三審上訴理由
。再原判決事實係確認甲○○與丁○○明知車身或引擎號碼為汽
車製造廠出廠之標誌，乃表示一定用意之證明，依刑法第二百二
十條規定，應以私文書論，竟基於共同偽造準私文書之犯意，在
甲○○之修車廠，共同以借屍還魂方式，將游錦勝已撞毀自用小
客車鑄有車身號碼之引擎及車身間隔板整塊切割下來，焊接於強
盜所得之王俊仁被劫取之贓車車身上，再交予游錦勝等情，並未
認定白某嗣應游錦勝要求，代為將該車重新烤漆及焊接車身號碼
，亦成立另一偽造私文書罪。且原判決於理由內係以共同被告甲
○○、廖祥治警詢之供詞為審判外之陳述，丁○○之辯護人於原
審準備程序中已據以主張渠二人警詢之供述應無證據能力，乃說
明不採該審判外陳述為認定丁○○犯罪之論據，既非否認陳某偵
查中供詞之證據能力。是甲○○上訴意旨執上情指摘原判決違法
，亦與法律規定得為第三審上訴理由之違法情形，不相適合。依
上揭說明，戊○○、丙○○、丁○○及甲○○之上訴違背法律上
之程式，均應予駁回。
二、乙○○部分：
查第三審上訴書狀，應敘述上訴之理由，其未敘述者，得於提起
上訴後十日內補提理由書於原審法院，已逾上述期間，而於第三
審法院未判決前仍未提出上訴理由書狀者，第三審法院應以判決
駁回之，刑事訴訟法第三百八十二條第一項、第三百九十五條後
段規定甚明。本件上訴人乙○○因強盜等罪案件，不服原判決論
處其共同以其他非法方法，剝奪人之行動自由及結夥三人以上，
攜帶兇器，以強暴至使不能抗拒，而取他人之物二罪刑，於九十
四年八月三十一日提起上訴，並未敘述理由，迄今逾期已久，於
本院未判決前仍未提出。依上開規定，其上訴自非合法，應予駁
回。
據上論結，應依刑事訴訟法第三百九十五條，判決如主文。
中　　華　　民　　國　九十四　年 　十二 　月　　一　　日
                      最高法院刑事第九庭
                          審判長法官  張　淳　淙
                                法官  張　春　福
                                法官  呂　丹　玉
                                法官  洪　昌　宏
                                法官  蔡　彩　貞
      本件正本證明與原本無異
                                      書  記  官
中　　華　　民　　國　九十四　年   十二 　月    六　　日
                                                      Ｅ
